【裁判字號】    97,台上,182
【裁判日期】    970111
【裁判案由】    違反毒品危害防制條例
【裁判全文】
最高法院刑事判決              九十七年度台上字第一八二號
上  訴  人  甲○○
            乙○○
上列上訴人等因違反毒品危害防制條例案件，不服台灣高等法院
高雄分院中華民國九十六年十月二十二日第二審更審判決（九十
六年度上重更(一)字第二六號，起訴案號：台灣高雄地方法院檢察
署九十五年度偵字第一四六八號），提起上訴，本院判決如下：
    主  文
原判決撤銷，發回台灣高等法院高雄分院。
    理  由
本件原判決認定上訴人甲○○、乙○○為夫妻關係，其二人明知
海洛因為毒品危害防制條例第二條第二項第一款之第一級毒品，
不得非法持有、販賣，竟共同基於販賣第一級毒品牟利之概括犯
意聯絡，自民國九十四年四月底某日起至同年十二月底某日止，
由甲○○向綽號「阿寶」之不詳姓名年籍之成年男子，以每台兩
（三十七．五公克）新台幣（下同）二十四萬元之價格，販入數
量不詳之第一級毒品海洛因後，除部分供己施用外，將其所販入
之海洛因加以稀釋後，伺機販售圖利。嗣黃文山自九十四年五、
六月間某日起至同年十二月間某日止，以其所使用之00000
00000號行動電話撥打甲○○、乙○○所使用之00000
00000號行動電話聯絡，約定在甲○○、乙○○位於高雄市
苓雅區○○街一三七號五樓之一住處之樓下碰面，由甲○○出面
，以約一公克六千元之代價，先後販賣０．二公克之第一級毒品
海洛因予黃文山共計九次，得款一萬零八百元，其中有二次分別
為九十四年九月十三日、十四日。嗣因黃文山另涉嫌販賣毒品案
件，經員警監聽黃文山上開行動電話，並於九十四年十二月二十
八日晚間六時十五分許，持檢察官所核發之拘票及搜索票在黃文
山住處拘獲，並供出甲○○、乙○○均係其毒品來源。適乙○○
來電，黃文山乃佯稱欲購買海洛因約一公克，嗣於九十四年十二
月二十九日下午四時三十五分許，為警在高雄市○○區○○街一
三三號前，當場逮捕正在該處欲販賣第一級毒品海洛因予黃文山
之甲○○，並在其身上扣得第一級毒品海洛因一包，而未完成交
易。復經甲○○、乙○○之同意，前往其二人位於高雄市○○街
一三七號五樓之一住處搜索，當場扣得第一級毒品海洛因十七包
（連同甲○○身上所扣得之海洛因共計十八包，其中一包淨重四
．０二公克、空包裝重一．四五公克；其餘十七包合計淨重二二
二．九六公克、空包裝總重九．一三公克，純質淨重九六．七二
公克），及甲○○所有供稀釋毒品及秤量所用殘有海洛因殘渣之
壓磨機一台、殘有海洛因殘渣之電子秤一台、預備供販毒所用之
空夾鏈袋五大包、供聯絡毒品交易所用之DOEASY廠牌行動電話一
支（不含SIM卡）等情。因而將第一審關於此部分之科刑判決撤
銷，改判論處上訴人等共同連續販賣第一級毒品（甲○○為累犯
）罪刑，固非無見。
惟查：(一)、按已受請求之事項未予判決，或未受請求之事項予以
判決者，其判決當然違背法令，刑事訴訟法第三百七十九條第十
二款定有明文。依起訴書之記載，檢察官係起訴上訴人二人自九
十四年四月底某日起至同年十二月底某日止，共同基於販入海洛
因再予轉賣牟利之概括犯意，以一兩二十四萬元之海洛因，每次
販入一至二兩不等，連續多次向綽號「阿寶」之成年男子販入海
洛因後，再以行動電話為聯絡工具，將海洛因分裝成小包裝轉賣
不特定人牟利，認上訴人二人涉犯毒品危害防制條例第四條第一
項之販賣第一級毒品罪嫌等情。原審審理結果，認定上訴人二人
係自九十四年五、六月間至同年十二月間某日止，連續販賣第一
級毒品予黃文山，認上訴人二人應成立連續販賣第一級毒品罪。
但檢察官起訴上訴人等自九十四年四月底某日起至同年十二月底
某日止，連續販賣第一級毒品予不特定人部分，原審並未審理判
決，有已受請求之事項未予判決之違法；且檢察官並未起訴上訴
人等有販賣第一級毒品海洛因予黃文山之事實，原判決併予審判
，或敘明其能併予審判之理由，亦有未受請求之事項予以判決及
判決不備理由之違誤。(二)、按被告以外之人於審判外之言詞或書
面陳述，除法律有規定者外，不得作為證據，刑事訴訟法第一百
五十九條第一項定有明文。而所謂法律有規定者，即包括同法第
一百五十九條之一至第一百五十九條之五所規定傳聞證據具有證
據能力之例外情形。故如欲採被告以外之人於審判外之言詞，即
如警詢或檢察官偵查中之言詞為證據時，必須符合法律所規定之
例外情形，方得認其審判外之陳述有證據能力，並須於判決中具
體說明其符合傳聞證據例外可信之情況及心證理由，否則即有違
證據法則及判決不備理由之違法。原判決採取甲○○於警詢及偵
查中之供述，及乙○○於警詢中之供述，相互作為論處乙○○、
甲○○之犯罪依據（見原判決第十一、十二頁），而前揭證據資
料為傳聞證據，甲○○之選任辯護人於審理期日亦表示乙○○之
警詢筆錄，對甲○○而言為傳聞證據，無證據能力（見更審卷第
六十九頁），原判決並未敘明其符合傳聞證據例外可信之情況及
心證理由，有判決不備理由之違誤。(三)、依原判決認定之事實，
上訴人等於九十四年九月十三日及十四日二次，各販賣第一級毒
品海洛因０．二公克，每次一千二百元等情，於理由欄內引用黃
文山所使用之0000000000號行動電話於九十四年九月
十四日撥打甲○○之監聽譯文所載：『「兄仔，女生一個小的（
指海洛因一錢）多少」？，被告甲○○答以：「現在已經跳到二
．五（證人黃文山證稱指二．五萬元）了」；黃文山再問：「能
接多少」？被告甲○○問：「你要幾個」？黃文山答：「人家是
問我能拿多少個小的」，被告甲○○答：「差不多三、四個左右
」，黃文山再問：「價錢都一樣嗎」？被告甲○○答：「現在是
小小賺而已，我算你二．四」，黃文山稱：「二．四哦！」被告
甲○○答：「對，拿到我手二．四，我做二．五」，黃文山即表
示：「好，我馬上打給你」』等語為論處上訴人等之犯罪依據之
一。所載如果無訛，依交談內容，上訴人等所販賣予黃文山之第
一級毒品海洛因之價錢，似不僅僅如原判決所認定一千二百元。
原判決認定之事實，與所引用之證據資料不相適合，有證據上理
由矛盾之違法。上訴意旨均執以指摘原判決不當，非無理由，應
認原判決有發回更審之原因。
據上論結，應依刑事訴訟法第三百九十七條、第四百零一條，判
決如主文。
中    華    民    國  九十七  年    一    月   十一   日
                      最高法院刑事第八庭
                          審判長法官  洪  清  江
                                法官  石  木  欽
                                法官  韓  金  秀
                                法官  陳  晴  教
                                法官  陳  世  雄
      本件正本證明與原本無異
                                      書  記  官
中    華    民    國  九十七  年    一    月  二十三  日
                                                 H


司法院資訊處製作；財團法人民間司法改革基金會備份。
